臺灣基隆地方法院民事判決
108年度訴字第118號
原      告  陳美月  
訴訟代理人  林宇文律師
複代理人    游文愷律師
被      告  陳林寶桂

上列當事人間拆屋還地等事件，本院於民國111年11月9日言詞辯
論終結，判決如下：
    主  文
被告應將坐落新北市○○區○○段○○○○地號土地上如附圖編號1330⑴
部分之地上物拆除，並將前揭占用土地返還原告及其他共有人全
體。
訴訟費用由被告負擔。
本判決於原告以新臺幣壹拾伍萬壹仟貳佰貳拾參元為被告供擔保
後，得假執行，但被告如以新臺幣肆拾伍萬參仟陸佰柒拾元為原
告預供擔保，得免為假執行。
    事實及理由
壹、程序部分
一、本件原告以一訴請求多數被告拆屋還地，除對於被告陳林寶
    桂（下稱被告）之訴訟外，其餘均已撤回，茲僅就被告之部
    分為判決，合先敘明。
二、按訴狀送達後，原告不得將原訴變更或追加他訴。但請求之
    基礎事實同一者，不甚礙被告之防禦及訴訟之終結者，不在
    此限。民事訴訟法第255條第1項第2款、第7款定有明文。本
    件原告起訴時，就被告部分，係聲明請求被告應將其所有門
    牌號碼新北市○○區○○街00號建物占用新北市○○區○○段0000地
    號土地（下稱系爭土地）之部分（以實測為準）拆除，並將
    土地返還予原告及全體共有人。嗣原告依測量成果，於民國
    111年9月23日（本院收文日期）以民事言詞辯論意旨狀，變
    更訴之聲明為：被告應將坐落新北市○○區○○段0000地號土地
    （即系爭土地）上，占用如新北市瑞芳地政事務所111年3月
    10日收件，收件文號瑞土測字第154號複丈成果圖（即本判
    決附圖，下稱附圖）所示編號1330⑴，面積64.81平方公尺之
    地上物（含棚架，該房屋下稱系爭房屋，與棚架合稱系爭地
    上物）拆除，將所占用之土地返還予原告及其他共有人。經
    核原告上開訴之變更，其請求之基礎事實同一，且不甚礙被
    告之防禦及訴訟終結，參以首開規定，應予准許。
貳、實體部分
一、原告起訴主張： 
　　原告為系爭土地之共有人，被告所有之系爭地上物係坐落於
    系爭土地上，且無正當權源，為此依民法第767條第1項前段
    、中段及第821條之規定提起本件訴訟，並聲明：㈠被告應將
    坐落系爭土地上，占用如附圖所示編號1330⑴，面積64.81平
    方公尺之系爭地上物拆除，將所占用之土地返還予原告及其
    他共有人。㈡訴訟費用由被告負擔。㈢第一項聲明，願供擔保
    ，請准宣告假執行。
二、被告經合法通知，未於言詞辯論期日到場，亦未提出書狀作
    何聲明或陳述。
三、本院之判斷：
　㈠原告主張其為系爭土地之共有人，系爭地上物占用系爭土地
    範圍如附圖編號1330⑴所示等情，業據原告提出系爭土地之
    土地登記第一類謄本為證，並經本院勘驗及囑託新北市瑞芳
    地政事務所測量屬實，有測量勘驗筆錄、照片及新北市瑞芳
    地政事務所111年9月8日新北瑞地測字第1116138302號函附
    收件日期文號111年3月10日瑞土測字第154號，複丈日期111
    年8月29日之土地複丈成果圖（即附圖）在卷足憑，可以採
    認。
　㈡原告主張被告為系爭地上物之所有人或事實上處分權人等情
    ，經查：
　⑴本院向新北市瑞芳地政事務所函詢結果，新北市○○區○○段00○
    號建物（下稱72建號建物）於建物登記第一類謄本記載之門
    牌號碼亦為「新北市○○區○○街00號」，所有權人並非被告，
    有新北市瑞芳地政事務所108年3月22日新北瑞地資字第1085
    412778號函附建物登記第一類謄本在卷可稽（本院卷㈠第45
    、59頁），惟依72建號建物之建物登記第一類謄本記載，系
    爭72建號建物之建物坐落地號為新北市○○區○○段0000地號土
    地（下稱系爭1209地號土地）。本院復向新北○○○○○○○○函詢
    系爭房屋與坐落系爭1209地號土地上之系爭72建號建物是否
    為同一建物，該所以111年10月11日新北瑞戶字第111590508
    9號函覆本院以：「…三、有關平溪區十分街82號門牌說明如
    下：㈠…門牌歷史資料顯示『十分村4鄰十分街42號』門牌於35
    年門牌初編，42年10月30日門牌整編為『十分村4鄰十分街28
    號』，60年8月20日門牌整編為『十分村4鄰十分街82號』，99
    年12月25日行政區域調整為『十分里4鄰十分街82號」…『十分
    街82號』位於『十分段1330地號』上。㈡…牌歷史資料顯示『十分
    街5鄰十分街82號』門牌於60年8月20日門牌整編為『十分村5
    鄰十分街○○○號』（本院按，非82號，門牌詳卷）…『十分街○○
    ○號』門牌建物位於『十分段1209地號』…」等語，有該函文及
    檢附之相關資料附卷可參（本院卷㈣第168至175頁）。由上
    可知，系爭72號建物與系爭房屋並非同一建物，系爭房屋應
    係未辦保存登記之建物，合先敘明。
　⑵而系爭房屋之房屋稅納稅義務人為被告，此有新北市稅捐稽
    徵處瑞芳分處108年3月26日新北稅瑞一字第1084832729號函
    附新北市政府稅捐稽徵處房屋稅籍證明書在卷可稽（本院卷
    ㈠第61、87頁）。原告主張系爭房屋係被告所有等情，被告
    對於原告主張之事實，已於相當時期受合法之通知，而於言
    詞辯論期日不到場，亦未提出準備書狀爭執，依民事訴訟法
    第280條第3項準用同條第1項之規定，視同自認。綜上事證
    ，堪信原告主張被告為系爭房屋之所有人或事實上處分權人
    等情為真實。
　㈢按所有人對於無權占有或侵奪其所有物者，得請求返還之。
    對於妨害其所有權者，得請求除去之。有妨害其所有權之虞
    者，得請求防止之。民法第767條第1項定有明文。次按各共
    有人對於第三人，得就共有物之全部為本於所有權之請求。
    但回復共有物之請求，僅得為共有人全體之利益為之。民法
    第821條亦有明文。復按「以無權占有為原因，請求返還土
    地者，占有人對土地所有權存在之事實無爭執，而僅以非無
    權占有為抗辯者，土地所有權人對其土地被無權占有之事實
    無舉證責任，占有人自應就其取得占有係有正當權源之事實
    證明之」，此有最高法院85年度台上字第1120號判決意旨參
    照。經查：本件系爭地上物占用系爭土地如附圖編號1330⑴
    部分，業如前述。而被告經合法通知，無正當理由未到庭，
    亦未提出書狀說明及舉證證明占有系爭土地有何正當權源，
    從而，原告主張被告以系爭地上物無權占用系爭土地，應可
    採認，是原告依民法第767條第1項前段、中段、第821條之
    規定，請求被告將占用系爭土地如附圖編號1330⑴部分所示
    之系爭地上物拆除，並將占用之土地返還原告及其他共有人
    ，自屬有據。
四、綜上所述，原告依民法第767條第1項前段、中段、第821條
    之規定，請求被告將坐落系爭土地上如附圖編號1330⑴之系
    爭地上物拆除，並將占用土地返還原告及其他共有人，為有
    理由，應予准許。
五、本件關於被告之訴訟費用，由被告負擔。至於原告撤回部分
    之訴訟費用應由原告負擔而不諭知於主文，附此指明。
六、原告陳明願供擔保請准宣告假執行，核無不合，爰酌定相當
    之擔保金額予以准許。並依職權宣告被告預供擔保得免為假
    執行。
參、據上論結，本件原告之訴為有理由，依民事訴訟法第385條
    第1項、第78條、第390條第2項、第392條第2項，判決如主
    文。
中　　華　　民　　國　　111 　年　　11　　月　　30　　日
                    民事庭法  官  高偉文
以上正本係照原本作成。
對於本件判決如有不服，應於收受送達後20日內向本院提出上訴
書狀，敘述上訴之理由，上訴於臺灣高等法院，並按他造當事人
之人數附具繕本。如委任律師提起上訴者，應一併繳納上訴審裁
判費。
中　　華　　民　　國　　111 　年　　11　　月　　30　　日
                           書記官 王靜敏